臺灣新北地方法院刑事判決
111年度金訴字第367號
公  訴  人  臺灣新北地方檢察署檢察官
被      告  蔡汶峰


上列被告因違反洗錢防制法等案件，經檢察官提起公訴（110年
度偵字第14326號），本院判決如下：
    主  文
蔡汶峰共同犯一般洗錢罪，處有期徒刑7月，併科罰金新臺幣5萬
元，罰金如易服勞役，以新臺幣1,000元折算1日。
    事  實
一、蔡汶峰與某真實姓名年籍均不詳之暱稱「阿龍」（下逕稱「
    阿龍」）之人，共同意圖為自己不法所有，基於詐欺取財及
    洗錢之犯意聯絡，先由蔡汶峰於109年7月10日前某日某時許
    ，在不詳地點，以不詳方式將其名下之玉山商業銀行（下稱
    玉山銀行）帳號0000000000000號帳戶（下稱玉山銀行帳戶
    ）、中華郵政股份有限公司（下稱郵局）帳號000000000000
    00號帳戶（下稱郵局帳戶，與玉山銀行帳戶合稱本案2個帳
    戶）提供與「阿龍」使用，再由「阿龍」及其所屬之詐欺集
    團（下稱本案詐欺集團）不詳成員於附表所示之詐欺方式詐
    騙周依廷，致周依廷陷於錯誤，而於附表所示之匯款時間，
    將附表所示之匯款金額分別匯入附表所示之匯入帳戶，蔡汶
    峰復依「阿龍」指示，於如附表所示之提領時間及地點，分
    別提領如附表所示之提領款項，再於不詳時、地，以不詳方
    式將所提領的款項交付與「阿龍」，而以此方式隱匿詐欺犯
    罪所得去向、所在，以製造金流斷點。
二、案經周依廷訴由臺北市政府警察局士林分局報告臺灣士林地
    方檢察署（下稱士林地檢署）陳請臺灣高等檢察署檢察長令
    轉臺灣新北地方檢察署（下稱新北地檢署）檢察官偵查起訴
    。
    理  由
壹、證據能力部分：
   按被告以外之人於審判外之陳述，雖不符刑事訴訟法第159條
   之1至第159條之4之規定，而經當事人於審判程序同意作為證
   據，法院審酌該言詞陳述或書面陳述作成時之情況，認為適
   當者，亦得為證據。當事人、代理人或辯護人於法院調查證
   據時，知有刑事訴訟法第159條第1項不得為證據之情形，而
   未於言詞辯論終結前聲明異議者，視為有前項之同意，刑事
   訴訟法第159條之5定有明文。查本判決所引用被告以外之人
   於審判外作成之相關供述證據，雖屬傳聞證據，惟公訴人、
   被告蔡汶峰於本院準備程序均表示同意作為證據，而未對證
   據能力有所爭執（見本院卷第53至54頁），亦未於言詞辯論
   終結前聲明異議，本院審酌上開證據資料製作時之情況，尚
   無違法不當及證明力明顯過低之瑕疵，亦認為以之作為證據
   應屬適當，故認前揭證據資料均有證據能力。又本判決其餘
   所引用之非供述證據，查無違反法定程序取得之情形，亦均
   認具證據能力。
貳、實體部分：
一、本院認定被告有罪的理由：　　
（一）被告在本院審理時明白承認上開事實（見本院卷第82、12
      3至124頁），並有下列供述及非供述證據可以佐證，足見
      被告的自白與事實相符，可以採信：
 　1、證人即告訴人周依廷（下稱告訴人）於警詢中的證述【見
      士林地檢署109年度偵字第18361號卷（下稱士檢偵卷）第
      49至59頁】。
   2、被告郵局帳戶基本資料、交易明細（見士檢偵卷第77至78
      頁）。
   3、被告玉山銀行帳戶交易明細（見士檢偵卷第79頁）。
   4、高雄市政府警察局岡山分局壽天派出所受理詐騙帳戶通報
      警示簡便格式表2份（見士檢偵卷第177、187頁）。
   5、本院110年度金訴字第592、633號刑事判決【見新北地檢
      署110年度偵字第14326號卷（下稱新北偵卷）第75至82頁
      】。
   6、新北地檢署檢察官110年度偵字第23867號起訴書（見新北
      偵卷第83至85頁）。
   7、新北地檢署檢察官109年度偵字第39054號、110年度偵字
      第13120、23197、23873號追加起訴書（見新北偵卷第87
      至94頁）。
   8、告訴人網路轉帳成功訊息2紙（見士檢偵卷第121頁）。
  9、告訴人與詐欺集團對話紀錄（見士檢偵卷第125至161頁）
      。
  10、提款機設立位址表（見新北偵卷第95頁）。
  11、全家便利商店坪林順益店資料（見新北偵卷第97頁）。
  12、全家新北市坪林區門市-全家門市查詢（見本院卷第43至4
      4頁）。
（二）共同正犯，是共同實行犯罪行為之人，在共同意思範圍內
      ，各自分擔犯罪行為之一部，相互利用他人之行為，以達
      其犯罪之目的，故不以實際參與犯罪構成要件行為或參與
      每一階段之犯罪行為為必要；又共同正犯之意思聯絡原不
      以數人間直接發生為限，即有間接之連絡，亦屬之。而詐
      欺集團為實行詐術騙取款項，並蒐羅、使用人頭帳戶以躲
      避追緝，各犯罪階段緊湊相連，係需多人縝密分工，相互
      為用，方能完成之集團性犯罪，雖各共同正犯僅分擔實行
      其中部分行為，仍應就全部犯罪事實共同負責；是以部分
      詐欺集團成員縱未直接對被害人施以詐術，如有接收人頭
      帳戶提款卡供為其他成員實行詐騙所用，或配合提領款項
      ，從中獲取利得，餘款交付其他成員等行為，所為均是該
      詐欺集團犯罪歷程不可或缺之重要環節。尤其被害人遭詐
      欺集團成員詐騙後，雖已將款項匯入詐欺集團指定之人頭
      帳戶，但上開款項在詐欺集團成員實際提領前，該帳戶隨
      時有被查覺而遭凍結之可能，是配合接收人頭帳戶提款卡
      ，以供其他集團成員提領贓款，更是詐欺集團最終完成詐
      欺取財犯行之關鍵行為，仍是以自己犯罪之意思參與犯行
      ，而屬共同正犯（最高法院110年度台上字第1674號判決
      意旨參照）。被告提供本案2個帳戶與「阿龍」使用，並
      依照「阿龍」的指示，於附表所示之提領時間領款及交付
      款項的行為，業經本院認定如前，被告雖未直接對告訴人
      施以詐術，然倘被告未提供本案2個帳戶，供「阿龍」及
      其所屬之本案詐欺集團不詳成員實行詐欺使用並協助提領
      本案2個帳戶內的款項，本案詐欺集團顯無從取得如附表
      所示之匯款金額，因此被告上開行為，顯然是為本案詐欺
      集團實行本案詐欺犯行後實際取得詐欺款項的重要階段，
      當屬本案詐欺集團得遂行詐欺取財犯行的關鍵行為，是被
      告為共同正犯，殆無疑問。　　　
（三）綜上，本件事證明確，被告犯行可以認定，應該依法論科
      。
二、論罪科刑：
（一）法條構成要件的說明：
 　   洗錢防制法第2條規定：「本法所稱洗錢，指下列行為：①
      意圖掩飾或隱匿特定犯罪所得來源，或使他人逃避刑事追
      訴，而移轉或變更特定犯罪所得。②掩飾或隱匿特定犯罪
      所得之本質、來源、去向、所在、所有權、處分權或其他
      權益者。③收受、持有或使用他人之特定犯罪所得。」行
      為人如有上開行為，即該當於洗錢行為，應依洗錢防制法
      第14條第1項之規定處罰。依洗錢防制法第3條第2款之規
      定，刑法第339條是屬於洗錢防制法第2條所稱之特定犯罪
      ，先予敘明。
（二）罪名及罪數關係：
   1、被告將本案2個帳戶提供與「阿龍」使用，讓「阿龍」及
      本案詐欺集團可以詐騙告訴人，使其陷於錯誤而匯款，再
      由被告依「阿龍」指示將上開款項提領一空，以便於隱匿
      詐欺所得款項。是被告的行為，構成刑法第339條第1項之
      詐欺取財罪、洗錢防制法第14條第1項之一般洗錢罪。起
      訴書雖認被告是涉犯三人以上共同詐欺取財罪嫌，然被告
      於審理中坦承略為：我將本案2個帳戶提供與「阿龍」使
      用，並依照「阿龍」指示提款後，是將提領款項交付與「
      阿龍」，只有「阿龍」指示我去領錢等語（見本院卷第12
      3至124頁），而依卷內證據亦查無被告有接觸除「阿龍」
      外之第三人，堪認被告主觀上合作的對象僅「阿龍」1人
      ，無從認定被告主觀上對於三人以上共同詐欺取財罪之構
      成要件有所認識，自不構成三人以上共同詐欺取財罪，又
      經本院當庭補充告知被告本案另可能涉犯刑法第339條第1
      項之詐欺取財罪（見本院卷第81、119、125頁），並使檢
      察官及被告就此部分為言詞辯論，自無礙被告攻擊防禦權
      利之行使，爰依刑事訴訟法第300條之規定變更起訴法條
      予以審理，併此敘明。
　 2、被告就本案犯行，與「阿龍」有犯意聯絡及行為分擔，依
      刑法第28條之規定，為共同正犯。
　 3、被告提供帳戶並協助提領、交付款項的行為，使本案詐欺
      集團成員可以對告訴人施用詐術，騙取其財物，分別構成
      詐欺取財罪及一般洗錢罪，又上開行為是基於單一目的為
      之，其行為具有局部同一性，屬一行為觸犯數罪名之想像
      競合犯，應依刑法第55條前段之規定，從一重論以一般洗
      錢罪。
（三）刑之減輕：
      洗錢防制法第16條第2項規定：「犯前二條之罪，在偵查
      或審判中自白者，減輕其刑。」。被告就上開犯行，於本
      院審理時坦白承認（見本院卷第82、123頁），應依前開
      規定減輕其刑。
（四）量刑：
      爰以行為人之責任為基礎，審酌現今詐欺犯罪危害民眾甚
      鉅，為政府嚴加查緝，被告卻任意提供個人帳戶予他人使
      用，並協助提領、交付款項，損害財產交易安全及社會經
      濟秩序，破壞人際間之信任關係，並且協助詐欺集團製造
      金流斷點，隱匿本案詐欺所得之去向、所在，以逃避國家
      追訴處罰，所為應予非難；而被告雖於第二次準備程序及
      審理中坦承所犯，然終非於偵查程序第一時間即能知所反
      省，犯後態度尚可；再考量被告的行為導致告訴人損害共
      計新臺幣（下同）6萬3,000元（計算式：3萬3,000元＋3萬
      元＝6萬3,000元），造成損害非重；末參以被告自承高中
      畢業的智識程度、之前在工地工作、未婚，無須扶養任何
      人之家庭經濟狀況等一切情狀（見本院卷第125頁），量
      處如主文所示之刑，並就罰金部分諭知易服勞役之折算標
      準。
三、沒收：
    按犯罪所得，屬於犯罪行為人者，沒收之；前二項之沒收，
    於全部或一部不能沒收或不宜執行沒收時，追徵其價額，刑
    法第38條之1第1項前段、第3項分別定有明文。然因犯罪所
    得之物，以實際所得者為限，苟無所得或尚未取得者，自無
    從為沒收追繳之諭知（最高法院89年度台上字第3434號判決
    意旨參照）。本件無證據顯示被告保有詐欺款項，亦無證據
    證明被告有確實因本案犯行獲取任何財產利益，自無犯罪所
    得需要宣告沒收。
四、據上論斷，應依刑事訴訟法第299條第1項前段、第300條，
    判決如主文。
本案經檢察官李冠輝偵查起訴，檢察官彭聖斐、林佳勳到庭執行
公訴。
中　　華　　民　　國　　111 　年　　10　　月　　17　　日
                  刑事第十六庭審判長法  官  黃志中
　　　　　　　　　
　　　　　　　　　　　　　　　　    法  官  時瑋辰　　　
　　　　　　　　　　　　　　　　　　　　　　　　　    法  官  薛巧翊
上列正本證明與原本無異。
如不服本判決，應於判決送達後20日內敘明上訴理由，向本院提
出上訴狀 (應附繕本) ，上訴於臺灣高等法院。其未敘述上訴理
由者，應於上訴期間屆滿後20日內向本院補提理由書「切勿逕送
上級法院」。
                                    書記官  黃伊媺
中　　華　　民　　國　　111 　年　　10　　月　　17　　日
附錄本案論罪科刑法條全文：
中華民國刑法第339條
意圖為自己或第三人不法之所有，以詐術使人將本人或第三人之
物交付者，處五年以下有期徒刑、拘役或科或併科五十萬元以下
罰金。
以前項方法得財產上不法之利益或使第三人得之者，亦同。
前二項之未遂犯罰之。

洗錢防制法第2條
本法所稱洗錢，指下列行為：
一、意圖掩飾或隱匿特定犯罪所得來源，或使他人逃避刑事追訴
    ，而移轉或變更特定犯罪所得。
二、掩飾或隱匿特定犯罪所得之本質、來源、去向、所在、所有
    權、處分權或其他權益者。
三、收受、持有或使用他人之特定犯罪所得。

洗錢防制法第14條
有第二條各款所列洗錢行為者，處 7 年以下有期徒刑，併科新
臺幣 5 百萬元以下罰金。
前項之未遂犯罰之。
前二項情形，不得科以超過其特定犯罪所定最重本刑之刑。

附表：
編號 告訴人 受詐欺情形 匯款時間 匯款金額 （新臺幣） 匯入帳戶 提領時間 提領款項 （新臺幣） 提領地點 1 周依廷 本案詐欺集團不詳成員自109年6月起，透過社群軟體Facebook、通訊軟體LINE與周依廷聯繫，佯裝為網友、客服人員、業務小張，向周依廷佯稱略以：可帶領操作投資網站獲利云云，致周依廷陷於錯誤，依指示於右列所示時間匯款。 109年7月8日16時28分 3萬3,000元 玉山銀行帳號000000000000號帳戶 109年7月8日18時17分許 2萬元 新北市○○區○○路○段000號全家便利商店 坪林順益店       109年7月8日18時18分許 2萬元（包含告訴人所匯款之剩餘1萬3,000元）     109年7月10日21時53分 3萬元 郵局帳號00000000000000號帳戶 109年7月10日22時56分許 2萬元 新北市○○區○○路0號1樓玉山銀行板新分行       109年7月10日22時57分許 1萬元